【裁判字號】    92,易,561
【裁判日期】    920430
【裁判案由】    竊佔
【裁判全文】
臺灣高雄地方法院刑事判決                          九十二年度易字第五六一號
    公  訴  人  臺灣高雄地方法院檢察署檢察官
    被      告  甲○○
右列被告因竊佔案件，經檢察官提起公訴（九十一年度偵字第一五八○四號），本院
判決如左：
    主  文
本件免訴。
    理  由
一、公訴意旨略以：被告甲○○明知坐落高雄市○○區○○段一小段第一一五九、一
    一六○號土地及其上建物即門牌高雄市○○區○○路三七九巷三號之一，係乙○
    ○所有之土地及房屋，詎其竟意圖為自己不法之利益，於八十八年五月間之某日
    起，竊佔乙○○所有之前揭土地及房屋（竊佔之土地及房屋面積詳如附圖所示）
    ，供己使用，並於九十年八、九月間在前揭房屋搭蓋鐵皮屋頂，經乙○○迭次請
    求搬遷，均置之不理。因認被告甲○○涉犯刑法第三百二十條第二項之竊佔罪嫌
    。
二、按犯罪事實應依證據認定之，無證據不得推定其犯罪事實，刑事訴訟法第一百五
    十四條定有明文。次按案件時效已完成者，應諭知免訴之判決，刑事訴訟法第三
    百零二條第二款亦定有明文。並竊佔罪之追訴權時效期間，依刑法第八十條第一
    項第二款規定為十年。又按認定犯罪事實所憑之證據，雖不以直接證據為限，間
    接證據亦包括在內；然而無論直接或間接證據，其為訴訟上之證明，須於通常一
    般之人均不致有所懷疑，而得確信其為真實之程度者，始得據為有罪之認定，最
    高法院七十六年台上字第四九八六號著有判例可資參照。
三、訊據被告甲○○固坦認坐落高雄市○○區○○段一小段第一一五九、一一六○號
    土地、及其上建物即門牌高雄市○○區○○路三七九巷三號之一中之附圖所示Ａ
    部分房屋，係為告訴人乙○○所有之事實不諱，惟堅決否認有何竊佔犯行，辯稱
    ：伊自小住居在該處，即已住居該處長達四、五十年以上，該房屋為伊父母所興
    建，後附圖所示Ａ部分房屋因遭法院拍賣，而為告訴人買受，伊即未住居附圖所
    示Ａ部分房屋，而住居在附圖所示Ｃ、Ｄ部分房屋，復於八十七、八十八年間，
    伊雖在外工作而未居住該屋，並當時伊子女係住在伊妻妹洪秋菊住處，但衣物、
    家具及電器等物品仍置放在該處，並未搬離，又於九十年八、九月間，因附圖所
    示Ｃ、Ｄ部分房屋漏水，伊經乙○○同意，始將前開房屋屋頂更換為鐵皮屋頂云
    云。經查：
  (一)系爭坐落高雄市○○區○○段一小段第一一五九、一一六○號土地，係為告訴人
    乙○○所有，而其上建物即門牌高雄市○○區○○路三七九巷三號之一房屋，則
    為被告之父母於日據時代所興建，後於七十五年間，因附圖所示Ａ部分房屋遭法
    院拍賣，而為告訴人所買受，復被告至少在四、五十年前已居住在該處，並被告
    確有於九十年八、九月間，將附圖所示Ｃ、Ｄ部分房屋屋頂更換為鐵皮屋頂，現
    仍住居使用附圖所示Ｂ、Ｃ、Ｄ部分等事實，業據被告於警訊及偵、審時供承不
    諱，核與證人即告訴人乙○○於偵查、及證人即告訴代理人李溫欽於偵查及本院
    審理時證述之情節大致相符，且有系爭土地所有權狀影本、土地登記謄本各二紙
    、台灣高雄地方法院民事強制執行案款收據乙紙、高雄市稅捐稽處七十七年度契
    稅繳款書乙紙、高雄市政府地政處鹽埕地政事務所土地複丈成果圖、及現場照片
    十八張等附卷可稽，復有台灣高雄地方法院檢察署九十一年五月七日勘驗筆錄、
    九十一年十一月十四日履勘現場筆錄暨電錶、水錶照片、及本院九十二年四月七
    日勘驗筆錄及現場照片三張等附卷可按。是此部分之事實，堪信為真實。是就本
    件爭執所應審究者，應係被告是否有於八十七、八十八年間放棄原佔有狀態，即
    中斷佔用系爭房地，後於八十八年五月間之某日，重新為佔用行為？
  (二)依前揭房屋申請使用之電號（分別為00000000000號及000000
    00000號）所示，前揭房屋自八十七年七月起至八十八年三月間止，使用之
    電量度數分別為９、１、０、０、０度（電號00000000000號）、及
    ０、１、３、０、４度（電號00000000000號），而八十七年七月之
    前或八十八年三月之後之使用電量度數，均較上揭時期為多，此有台灣電力股份
    有限公司高雄區營業處九十一年十二月十九日Ｄ高雄字第○九一一二○○二八○
    ─一號函暨所附用電資料表乙紙附卷可按。並依前揭房屋申請使用之水號（00
    000000000號）所示，前揭房屋自八十六年九月起至八十八年七月止，
    使用自來水之水費均在四十、五十元左右，八十六年九月之前或八十八年七月之
    後之水費，明顯較上揭時期為多，亦有台灣省自來水股份有限公司第七區管理處
    高雄服務所九十一年十二月十九日九十一台水七高服計字第四七三一號函暨所附
    水費明細十六張附卷足憑。復被告於本院審理時亦自承其於八十七、八十八年間
    ，未住居該處，亦無人住居該處，核與證人即被告之妻妹洪秋菊於本院審理時證
    述之情節大致相符。準此，足認被告於八十七、八十八年間，並未住居在系爭房
    地乙節甚明。又被告於偵查及本院審理時辯稱：於八十七、八十八年間，伊雖在
    外工作而未居住該處，並當時伊子女係住在伊妻妹洪秋菊住處，但衣物、家具及
    電器等物品仍置放在該處，並未搬離云云。證人即被告之妻妹洪秋菊於本院審理
    時亦證稱：於八十三年間伊住進系爭房屋，當時被告好像在高雄市○○路被告大
    哥工廠工作，並無住在該處，並被告與其妻早已離婚，亦未住在該處，而由伊與
    被告四名子女住居該處，至八十六年間，伊在外購屋，後伊與被告子女就一同搬
    至伊現在住處，搬走時被告仍住在工廠，系爭房屋內之部分物品及小孩之部分衣
    物，有一同搬到伊新買的房屋，電器伊均有搬走，但有留下床及小孩未用到之衣
    物，衣物等物是用箱子裝著的，小孩偶而會回去拿要用的衣物，後被告沒有在工
    廠工作而搬回系爭房屋，小孩也跟著搬回去住等語。另證人即告訴代理人李溫欽
    於偵查時證稱：「（問：是否有進去佔有使用？）我們只是把他鎖起來，也貼告
    示，並停水停電」等語，並於本院審理時證述：於八十七年間伊前去系爭房屋，
    是將前面棟的鎖交換，並將後面棟出入的門封住，當時伊有進入屋內查看，屋內
    只有垃圾，並無其他可用物品，所以才去斷水斷電，當時伊等並無佔有使用該屋
    等語。惟觀之告訴人於八十七年間前往系爭房屋換鎖、封門及張貼告示時，雖拍
    攝有照片，然僅係拍攝系爭房屋屋外之情形，而未及於屋內之情形，此有告訴人
    所提出之現場照片在卷可稽。綜上，被告及其家人雖確有於八十七、八十八年間
    ，在其他處所住居，而未住居在系爭房屋內，惟被告所有之部分家具及衣物等物
    ，既仍置放在系爭房屋內，足見被告顯無放棄原先佔有狀態之意，且告訴人亦無
    解除被告佔有之意思，而使得被告嗣後所為另涉有另一新發生之竊佔行為。是尚
    難僅據告訴人片面指稱當時系爭屋內已無可用物品，即推認被告確有放棄、中斷
    佔有之情事。
  (三)被告另辯稱：伊因附圖所示Ｃ、Ｄ部分房屋漏水，伊經告訴人乙○○同意，始將
    前開房屋屋頂更換為鐵皮屋頂云云。惟查：證人即告訴人乙○○堅詞否認曾同意
    被告更換鐵皮屋頂，且證人即告訴人乙○○曾於八十八年間告訴被告甲○○竊佔
    系爭房地，有台灣高雄地方法院檢察署八十八年度偵字第一三四七二號偵查卷宗
    、不起訴處分書、及台灣高等法院高雄分院檢察署八十九年度議字第八四二號再
    議駁回處分書等附卷足憑。況證人即告訴人乙○○曾於八十八年四月二十七日曾
    向台灣電力公司申請辦理暫停前揭房屋之用電，為此而遭案外人李再源（即被告
    甲○○之兄）提出偽造文書告訴，此有台灣高雄地方法院檢察署八十八年度偵字
    第一一八○二號不起訴處分書附卷可證。準此，被告與告訴人乙○○間前即因系
    爭房地問題，分別提出告訴，足見雙方業已交惡，是告訴人乙○○豈會同意被告
    更換鐵皮屋頂？是被告所辯：伊係經乙○○同意，始更換鐵皮屋頂云云，顯與事
    理有違，不足採信。惟按竊佔罪為即成犯，於其竊佔行為完成時，犯罪即屬成立
    ，以後之繼續佔用乃狀態之繼續，而非行為之繼續，故於竊佔後，佔有之形態縱
    有變更，僅係竊佔狀態繼續中變更其使用之方法，不構成另一新竊佔罪，有關追
    訴權時效之起算，仍應以最初竊佔行為完成時為準。經查：被告於偵查及本院審
    理時辯稱：伊因附圖所示Ｃ、Ｄ部分房屋漏水，僅將前開房屋屋頂更換為鐵皮屋
    頂而已等語。並經檢察官現場勘驗結果：據告訴人指出增建部分，其西側圍牆底
    部係舊有的圍牆，其餘部分圍牆確係重新砌成，新增建部分屋頂底的橫樑的邊緣
    切斷面，仍屬新切斷的痕跡等情，有九十一年五月七日勘驗筆錄在卷可按。且觀
    之更換前後之現場照片，被告顯係僅將原舊有之屋頂更換為鐵皮屋頂，並無任何
    增擴建之行為。從而，被告事後更換鐵皮屋頂之行為，應僅為被告竊佔狀態繼續
    中變更其使用之方法，其追訴權時效之起算，仍應以最初竊佔行為完成時為準。
四、被告雖確有佔用上開坐落高雄市○○區○○段一小段第一一五九、一一六○號土
    地、及其上建物即門牌高雄市○○區○○路三七九巷三之一號中之附圖所示Ｂ、
    Ｃ、Ｄ部分之事實。惟被告係自至少四、五十年前起即涉犯竊佔罪，且本件尚乏
    明確之積極證據足證被告確有放棄原先佔有狀態，而有中斷佔用之情事，並被告
    事後雖未經告訴人同意，而有擅自更換鐵皮屋頂之行為，然亦僅為被告竊佔狀態
    之繼續，追訴權時效亦應由該時間起算。而竊佔罪為即成犯，於其竊佔行為完成
    時犯罪即成立，以後之繼續竊佔乃狀態之繼續，非行為之繼續（最高法院六十六
    年度台上字第三一一八號判例意旨可資參照）。準此，被告既自四、五十年前起
    已完成竊佔行為迄今，核其所為顯已逾十年之追訴期間，其追訴權時效業已完成
    ，揆諸首揭說明及上開判例意旨，應諭知免訴之判決。
五、公訴意旨另謂被告意圖為自己不法之利益，於前揭時間，亦有竊佔附圖所示Ａ部
    分房屋。因認被告涉刑法第三百二十條第二項之竊佔罪嫌云云。惟訊據被告辯稱
    ：附圖所示Ａ部分房屋遭法院拍賣，而為告訴人買受後，伊即未住居附圖所示Ａ
    部分房屋等語。且經本院勘驗結果：附圖所示Ａ部分房屋為舊式建築，開門進入
    後，內有一間通鋪房間，並無人居住跡象，亦未置放任何物品等情，有本院九十
    二年四月七日勘驗筆錄在卷足憑。準此，足見被告並未佔有使用附圖所示Ａ部分
    房屋。此外，復查無其他積極證據足資證明被告確有竊佔使用附圖所示Ａ部分房
    屋之犯行，是此部分本應為無罪之諭知，惟公訴意旨就此部分與上開免訴部分以
    單純一罪起訴，自毋庸另為無罪判決之諭知，附此敘明。
據上論斷，應依刑事訴訟法第三百零二條第二款，判決如主文。
中      華      民      國      九十二    年      四    月      三十    日
                                    臺灣高雄地方法院刑事第六庭
                      法  官  洪榮家
右正本證明與原本無異。
如不服本判決，應於判決送達後十日內，向本院提出上訴狀。
                                        書記官   陳寰瑛
中      華      民      國      九十二    年      四    月       三十   日


司法院資訊處製作；財團法人民間司法改革基金會備份。
